臺灣臺中地方法院刑事判決　　　　　　　　　　　　　九十一年度自字第六０九號
　　自　訴　人　仲憶股份有限公司
　　代　表　人　朱炳煌
　　被　　　告　甲○○
右列被告因偽造文書等案件，經自訴人提起自訴，本院判決如左：
    主  文
甲○○行使偽造私文書，足以生損害於他人，處有期徒刑參月，如易科罰金，以參佰
元折算壹日；緩刑肆年。
    事  實
一、甲○○為仲憶股份有限公司（以下簡稱仲憶公司）之送貨司機，平日擔任送貨之
    工作。仲憶公司之負責人朱炳煌為給付仲憶公司積欠富田電機股份有限公司（以
    下簡稱富田公司）之貨款新台幣（下同）九萬三千四百五十元，遂於民國九十一
    年一月間某日，在位於台中縣神岡鄉○○路一七五之一號處之仲憶公司內，將仲
    憶公司所有自客戶處取得而面額為八萬八千四百元之支票一張（發票日為九十一
    年四月十日、付款人為臺灣中小企業銀行龍井分行、支票號碼為ＡＰ00000
    00，以下簡稱為客票）交予甲○○，且另向甲○○商借以其名義簽發面額為五
    千零五十元之支票一張，並委託甲○○將其所欲出借之前開支票與仲憶公司所有
    之前開客票一張郵寄予富田公司以支付前開貨款。詎甲○○於受託而收受持有仲
    憶公司所有之前開客票一張後，竟基於為自己不法所有之意圖與偽造私文書持以
    行使之犯意，於收受前開客票之同日某時許，其即以自己名義簽發面額為九萬三
    千四百五十元之支票一張（發票日為九十一年四月十五日、付款人為新竹國際商
    業銀行、支票號碼為ＡＡ0000000），並在仲憶公司之辦公室內，乘無人
    注意之際，自朱炳煌辦公桌上取得仲憶公司之統一發票專用章一枚後，未經授權
    或同意竟蓋用於其前所簽發之前開支票背面（產生印文一枚），以為仲憶公司在
    該支票背書之意思表示，並持交富田公司而為行使，而足以生損害於仲憶公司、
    富田公司。至其所持有仲憶公司所有之前開客票一張，則侵吞入己，並於九十一
    年二月間某日，在台中縣神岡鄉○○路某處，持向其友陳慧玲調借現金。後經富
    田公司提示前開面額為九萬三千四百五十元之支票，因存款不足而遭退票，告知
    仲憶公司後，始查悉上情。
二、案經仲憶公司提起自訴。
    理  由
一、訊據被告甲○○固坦承於前揭時、地從自訴人仲憶公司處取得前開客票一張，及
    受託支付前開貨款予富田公司，惟其於前開時、地，未經授權或同意竟蓋用自訴
    人之統一發票專用章於其所簽發之前開支票背面以為背書，再持交富田公司，其
    復於前開時、地，將自訴人所交付之前開客票持向陳慧玲調借現金等事實，惟矢
    口否認有何偽造文書、侵占等犯行，並辯稱其當時因聽錯前開客票要讓其代收，
    並無犯罪故意云云。惟查前揭事實業據被告為前開部分之自白，並經自訴人代表
    人朱炳煌於本院審理時指訴綦詳，另有支票、票理由單在卷可稽。被告所辯無非
    事後圖卸刑責之詞，不足採信。本件事證明確，被告犯行洵堪認定。
二、按刑法第三百三十五條第一項所謂「他人之物」，乃指有形之動產、不動產而言
    。而支票係人力可能管理支配，具物理管理可能性；且支票得以金錢交換具客觀
    價值，且所有人或持有人亦有個人利益存在，具主觀價值；又支票亦具可移動性
    ，故本件支票即前開客票堪認係動產，且係所謂「他人之物」。而被告持有前開
    支票（客票）係基於自訴人之委託，顯係有法律上或契約上原因而持有該物。又
    被告將前開支票（客票）持向他人調借現金，顯有變更持有之意為所有之意。且
    被告明知其在法律上對前開客票並不具合法之權利，而有使自己在經濟上與權利
    人享同等利益或為同等支配之意思，其有為自己不法所有之意圖，殆屬明甚。則
    被告所為應與刑法第三百三十五條第一項之侵占罪構成要件該當。另按於支票背
    面偽造他人署押，以為背書，其偽造支票背書，在票據法上係表示對支票負擔保
    責任之意思，為法律規定之文書，並非依習慣表示一定用意之證明，而其此項行
    為，足以生損害於他人，故應成立偽造私文書罪（最高法院七十年度台上字第二
    一六二、五十九年度台上字第二五八八號判例參照）；復按刑法第二百十條所稱
    之「偽造」，係指無製作權人冒用他人名義而製作文書而言；再按刑法處罰偽造
    文書罪之主旨，所以保護文書之實質的真正，雖尚以足生損害於公眾或他人為要
    件之一，亦祇以具有損害之虞為已足，有無實受損害，在所不問，且此所謂損害
    ，亦不以經濟價值為限（最高法院五十一年台上字第一一一一號判例參照）；又
    按刑法之行使偽造私文書罪，必須提出偽造之文書，本於該文書之內容有所主張
    ，方得成立（最高法院四十七年台上字第一０四八號判例參照）；則被告未經自
    訴人同意或授權，而於前開支票背面盜蓋自訴人印章（產生印文一枚）以為背書
    ，並交付富田公司持以行使，足以生損害於自訴人及富田公司，顯與刑法第二百
    十六條、第二百十條之行使偽造文書罪構成要件該當。
三、核被告所為，係犯刑法第三百三十五條第一項之侵占罪及同法第二百十六條、第
    二百十條之行使偽造私文書罪。查被告盜用自訴人之前開印章，當然產生該印章
    之印文，只成立盜用印章罪，不再論以盜用印文罪；而其盜用印章，係偽造私文
    書之部分行為，亦不另論罪。又查被告偽造私文書行為應為行使之高度行為所吸
    收。另查被告所犯前開二罪間，有方法結果之牽連關係，依刑法第五十五條之規
    定，應從一重之行使偽造私文書罪處斷。爰審酌被告因一時貪念，誤蹈法網之犯
    罪動機、目的、手段及其犯罪所得金額等所生危害，但已與自訴人達成和解，有
    和解書一份在卷可憑，惟其否認犯行之態度等一切情狀，量處如主文所示之刑，
    並諭知易科罰金之折算標準，以資懲儆。又被告前未曾受有期徒刑以上刑之宣告
    ，此有臺灣高等法院被告全國前案紀錄表一份在卷可憑，其因一時短於失慮，偶
    罹刑章，經此審判程序及刑之宣告後，當知所警惕，信無再犯之虞，本院因認前
    開對其所宣告之刑，以暫不執行為當，爰併宣告緩刑四年，用啟自新。
四、末查被告所偽造背書之前開支票雖本係被告所有，但已交由富田公司持有，已非
    被告所有，且亦非違禁物，則尚不得依刑法第三十八條之規定宣告沒收。又刑法
    第二百十九條係規定偽造之印章、印文或署押，不問屬於犯人與否，沒收之；至
    於盜用他人真印章所蓋之印文，並非偽造印章之印文，不在上述規定必須沒收之
    列，此有最高法院九十年度台上字第二二七八號判決可供參考；則前開支票背書
    之印文係被告持自訴人之真正印章而盜蓋，業如前述，揆諸前開說明，亦不得宣
    告沒收。又被告侵占之前開客票，雖係被告犯罪所得之物，惟已持向陳慧玲調借
    現金，已非被告所有，亦非違禁物，亦不得依刑法第三十八條之規定宣告沒收。
五、據上論斷，應依刑事訴訟法第三百四十三條、第二百九十九條第一項前段，刑法
    第三百三十五條第一項、第二百十六條、第二百十條、第五十五條、第四十一條
    第一項、第七十四條第一款，罰金罰鍰提高標準條例第一條前段、第二條，判決
    如主文。
中      華      民      國      九十一    年      八    月    二十九    日
                                臺灣臺中地方法院刑事第七庭
                                      法  官  陳  卿  和
右正本證明與原本無異。
如不服本判決，應於判決送達後十日內向本院提出上訴狀，上訴於臺灣高等法院臺中
分院( 須附繕本 )。
                                      書記官
中      華      民      國      九十一    年      八    月    二十九    日
【附錄本案論罪科刑法條全文】
刑法第三百三十五條第一項：
意圖為自己或第三人不法之所有，而侵占自己持有他人之物者，處五年以下有期徒刑
、拘役或科或併科一千元以下罰金。
刑法第二百十條：
偽造、變造私文書，足以生損害於公眾或他人者，處五年以下有期徒刑。
刑法第二百十六條：
行使第二百十條至第二百十五條之文書者，依偽造、變造文書或登載不實事項或使登
載不實事項之規定處斷。
